臺灣雲林地方法院交通事件裁定　　　　100年度交聲字第104號
原處分機關　交通部公路總局嘉義區監理所雲林監理站
受處分人即
異　議　人　柳後明即益明小客車.
上列受處分人因違反道路交通管理處罰條例案件，對於交通部公
路總局嘉義區監理所雲林監理站100 年6 月15日所為之裁決（原
處分案號：雲監裁字第裁72－KK0000000 號裁決書），聲明異議
，本院裁定如下：
    主  文
原處分撤銷。
柳後明即益明小客車租賃行不罰。
    理  由
一、原處分機關即交通部公路總局嘉義區監理所雲林監理站（下
    稱原處分機關）移送意旨略以：聲明異議人即受處分人（下
    稱異議人）所有之車牌號碼1950-JJ 號租賃小客車（下稱系
    爭車輛）於民國100 年4 月13日上午9 時44分許，在雲林縣
    虎尾鎮○○○ 縣道與博愛路口處因「塗抹污損汽車牌照不能辨
    識號牌」違規，為雲林縣警察局交通隊以雲警交字第KK0000
    000 號違反道路交通管理事件通知單舉發。異議人於前揭時
    間、地點被舉發違規事實，係違反道路交通管理處罰條例第
    13條第1 款規定，原處分機關於100 年6 月15日以雲監裁字
    第裁72－KK0000000 號裁決書，裁處罰鍰新臺幣3,000 元，
    並責令申請換領牌照或改正，異議人不服，具狀聲明異議。
二、本件異議人聲明異議意旨略以：
  (一)本件舉發通知單開立時，系爭車輛係出租予承租人林家雄（
    改名為林豐成）使用，有租車契約書為憑，然承租人林家雄
    原表示僅須承租6 至7 小時，卻遲遲不肯還車，迄至100 年
    4 月13日在虎尾土地銀行後方尋獲該車，異議人報警後，仍
    無法聯絡到承租人林家雄，異議人取回該車時車牌已遭塗抹
    污損，是有可能係承租人林家雄為了方便犯案所為。
  (二)車牌號碼1950-JJ 號車牌新領不久，兩面均甚為新穎，不可
    能污穢無法辨識，異議人無需自找麻煩塗抹污損牌照，且毫
    無理由為此行為。
  (三)承租人林家雄自今年4 月至今均未將系爭車輛之鑰匙及租金
    償還異議人，還要異議人負擔3,000 元之罰鍰，甚感不公，
    懇請將上開違規單轉移承租人林嘉雄負擔，爰依法聲明異議
    等語。
三、按逕行舉發者，應按已查明之資料填註車牌號碼、車輛種類
    、車主姓名及地址，並於通知單上方空白處加註逕行舉發之
    文字後，由舉發機關送達被通知人；處理違反道路交通管理
    事件，有關文書送達之程序，依行政程序法之規定，違反道
    路交通管理事件統一裁罰基準及處理細則第11條第1 項第4
    款、第5 條訂有明文。另依道路交通安全規則第16條第1 項
    第3 款之相關規定，汽車所有人雖可以公司、行號名義申請
    登記，且包括取得營利事業登記證之獨資商號。惟獨資商號
    在行政訴訟裁判當事人欄之記載，依最高行政法院（即改制
    前原行政法院）68年8 月份庭長評事聯席會議決議：應以該
    獨資商號主人為當事人，記載為「○○○（即○○商號）」
    ，足見獨資商號並無當事人能力，而應以商號負責人為當事
    人。查本件異議人「益明小客車租賃行」係於77年10月8 日
    核准設立，組織類型屬獨資商號，負責人為柳後明，有雲林
    縣政府營利事業登記證影本1 份在卷可稽（見本院卷第6 頁
    ）。故本件裁決書受處分人欄原應記載為「柳後明即益明小
    客車租賃行」，實際上雖記載為「益明小客車租賃行負責人
    柳後明」，惟應認原處分機關已表明受處分人為益明小客車
    租賃行負責人之意；另本件聲明異議狀之異議人姓名部分記
    載「益明小客車租賃行即柳後明」，並於「具狀人欄」處有
    柳後明、益明小客車租賃行之印文，應認異議人已表明「柳
    後明」即係「益明小客車租賃行」，均合於法律上之程式，
    合先敘明。
四、次按汽車行駛有損毀或變造汽車牌照、塗抹污損牌照，或以
    安裝其他器具之方式，使不能辨認其牌號者，處汽車所有人
    2,400 元以上4,800 元以下罰鍰，並責令申請換領牌照或改
    正，道路交通管理處罰條例第13條第1 款訂有明文，惟須以
    汽車所有人有毀損、變造、塗抹、污損牌照，或以安裝其他
    器具之方式，使不能辨認其號牌者，始得處罰該汽車所有人
    ，若毀損、變造、塗抹、污損牌照，或以安裝其他器具之方
    式，未達不能辨識號牌之程度者，構成要件尚不該當，自不
    得據以處罰。
五、經查：異議人所有之系爭車輛，於100 年4 月13日上午9 時
    44分許，行經雲林縣虎尾鎮○○○ 號縣道與博愛路口時，因塗
    抹污損汽車牌照不能辨識號牌之交通違規事由，經警逕行舉
    發，有舉發違反道路交通管理事件通知單、原處分機關裁決
    書各1 份在卷可稽（見本院卷第7 頁、第5 頁）。惟道路交
    通管理處罰條例第13條所謂之汽車塗抹污損牌照，使不能辨
    認其牌號者，依條文立法意旨，係指汽機車於行駛中，其牌
    照係辨識車籍之最重要依據，為使用路人輕易知悉行駛於路
    上之車輛為何人所有，藉以保障行車安全，維護社會秩序。
    故縱使車牌有塗抹污損存在，倘行駛中未達不能辨認牌號之
    程度，仍不能認有該條款所列之違規情事。然經本院審酌卷
    附相關資料及調閱舉發當時拍攝之彩色照片得知：系爭車輛
    車牌數字「1850」部分明顯可辨識，而英文數字「JJ」二字
    黑漆部分，雖較為模糊，惟並無證據顯示係由人為故意塗抹
    或損毀所致，且依照上開照片所示，在一般情況下，以肉眼
    觀察該號牌之字體形狀、顏色均未達不能辨認牌號之程度，
    又其餘號碼黑漆部分仍保有原色而足以辨識，即與塗抹污損
    牌照不能辨識號牌之情況有別，此有雲林縣警察局100 年7
    月26日雲警交字第1000024645號函附交通違規採證相片二張
    附卷可憑（見本院卷第30頁、第31頁），準此，本件與該條
    文所稱「使不能辨認其牌號」之構成要件不相符合，自不能
    以道路交通管理處罰條例第13條第1 款之規定相繩。此外，
    本院復查無其他積極證據足以證明異議人有上開違規事實。
    從而，原處分機關未予詳查，遽予裁罰，容有未洽。異議人
    聲明異議雖無理由，然原處分既有如上不當之處，應由本院
    將原處分撤銷，並為異議人不罰之諭知。
據上論斷，應依道路交通管理處罰條例第87條第2 項，道路交通
事件處理辦法第19條，裁定如主文。
中    華    民    國   100    年    7     月    29    日
                  刑事第五庭    法  官  段奇琬
以上正本證明與原本無異。
如不服本裁定，應於裁定送達後5 日內向本院提出抗告狀（須附
繕本）。
                                書記官  高培馨
中    華    民    國   100    年    7     月    29    日